【裁判字號】    90,交訴,132
【裁判日期】    900926
【裁判案由】    業務過失致死
【裁判全文】
臺灣桃園地方法院刑事判決                          九十年度交訴字第一三二號
    公  訴  人  臺灣桃園地方法院檢察署檢察官
    被      告  乙○○
右列被告因業務過失致死案件，經檢察官提起公訴（九十年度偵字第一一一一八號）
，本院判決如左：
    主  文
乙○○從事業務之人，因業務上之過失致人於死，處有期徒刑伍月，如易科罰金，以
參佰元折算壹日。
    事  實
一、乙○○為八達交通事業股份有限公司司機，平日以駕駛貨運曳引車為業，係從事
    駕駛業務之人。其於民國八十九年八月三十日上午，駕駛ＸＪ－五一六號聯結車
    ，沿台十五線由南往北行駛。當日上午七時二十五分許，乙○○駕駛上開聯結車
    ，行經台十五線、新竹縣笨港村一、十一鄰產業道路交叉口時，原應注意聯結車
    應在外側車道行駛，行經無號誌交叉路口應減速慢行，並應注意車前狀況，隨時
    採取必要之安全措施，該處速限並為五十公里，且依當時雨天、日間自然光、路
    面平直無障礙等情況，又無不能注意之情事，竟仍疏未注意，貿然以時速五十至
    六十公里之速度前行；適同有過失之莊友盛騎乘腳踏車，亦疏未注意兩邊來車，
    即逕自中央分隔島缺口處穿出，以致乙○○見狀向右偏轉煞車不及，聯結車左後
    方拖板處遂撞及腳踏車後側，莊友盛因此人車倒地，受有顱內出血、頭、胸部鈍
    挫傷等傷害，經送醫後延至八十九年八月三十一日不治死亡。乙○○肇事後，隨
    即向警自首，並接受裁判。
二、案經莊友盛之子甲○○訴由桃園縣警察局楊梅分局報請台灣桃園地方法院檢察署
    檢察官偵查起訴。
    理  由
一、訊據被告乙○○除辯稱：我本來是走外車道云云，就其餘事實均坦承不諱。經查
    ：右揭事實，已據被告在警訊及偵審中大致坦承不諱，核與告訴人甲○○、莊美
    麗在警訊及偵審中指訴莊友盛車禍死亡之情節相符，此外並有交通事故現場處理
    及蒐證調查表、道路交通事故調查報告表、現場照片共二十一張附卷可稽。被告
    雖辯稱：我走外車道云云，惟依卷附報告表所載，聯結車煞車痕起自內側車道，
    足見肇事時聯結車係行駛於內側車道，所辯並不足採。按聯結車應在外側車道行
    駛，車輛行經無號誌交叉路口應減速慢行，應注意車前狀況，隨時採取必要之安
    全措施，行車速度並應遵守標誌之規定，道路交通安全規則第九十三條第一項、
    第一項第四款、第九十四條第三項分別訂有明文。查依右調查報告表及其後桃園
    縣警察局楊梅分局九十年七月十一日楊警分交字第第一三一五一號函所載，該處
    速限為五十公里，肇事當時雨天、日間自然光、路面平直無障礙等情況，並無不
    能注意之情事，乃被告仍疏未注意，貿然以時速五十至六十公里以上速度前行，
    復未注意車前狀況，減速慢行，以致肇事，被告自有過失。至被告在警訊中辯稱
    ：有按喇叭等語，惟其自承：有看到莊友盛騎腳踏車過來等語，而單純鳴按喇叭
    ，顯非適當之必要安全措施；另莊友盛騎乘腳踏車通過肇事無號誌交叉路口，為
    慢車，依道路交通安全規則第一百二十五條第二款規定，應在不妨礙汽車通行之
    情況下通過，其未注意左右來車，即貿然通過，同有過失，惟均不足以減免被告
    刑責，併予敘明。即本件事故經先後送請台灣省桃園縣區車輛行車事故鑑定委員
    會鑑定、台灣省車輛行車事故覆議鑑定委員會覆議結果，就被告未減速慢行，未
    注意車前狀況，及莊友盛未注意左右來車等過失，亦同上認定，有上開鑑定委員
    會九十年三月二十三日九十府車鑑桃字第九００二一０號函暨所附鑑定意見書、
    覆議委員會九十年五月二十八日府覆議字第九００七五七號函暨所附覆議意見書
    各一份在卷可參。而莊友盛因本件事故受有顱內出血、頭、胸部鈍挫傷等傷害，
    經送醫後不治死亡，則經檢察官督同檢驗員到場相驗屬實，製有勘驗筆錄、相驗
    屍體證明書、驗斷書等件附卷可考。綜上所述，本件事證已臻明確，被告犯行堪
    予認定。
二、查被告乙○○行為後，刑法第四十一條第一項業於九十年一月四日修正，將原犯
    最重本刑為三年以下有期徒刑以下刑之罪，而受六月以下有期徒刑或拘役之宣告
    ，因身體、教育、職業或家庭之關係，執行顯有困難者，得以一元以上三元以下
    折算一日，易科罰金之規定，修正為「犯最重本刑為五年以下有期徒刑以下刑之
    罪，而受六個月以下有期徒刑或拘役之宣告，因身體、教育、職業、家庭之關係
    或其他正當事由，執行顯有困難者，得以一元以上三元以下折算一日，易科罰金
    」，並於九十年一月十日由總統公布施行，於同年一月十二日生效。經依新舊法
    比較結果，對被告並無不同，應依刑法第二條第一項前段規定，適用修正後之法
    律。次查被告乙○○平日受僱於八達交通事業股份有限公司，以駕駛聯結車為業
    ，自係從事駕駛業務之人。核被告乙○○所為，係犯刑法第二百七十六條第二項
    之業務過失致死罪。被告於肇事後主動報案自首並接受裁判，此經其陳明在卷，
    並有前開報告表可稽，應依刑法第六十二條前段規定減輕其刑。爰審酌被告除曾
    於六十三年間因犯竊盜罪，經法院判處有期徒刑六月外，並無其他前科，有台灣
    高等法院被告全國前案記錄表一紙附卷可稽，素行尚稱良好，且本件事故係腳踏
    車應讓行聯結車，莊友盛亦有過失，惟被告駕車諸多違規，以致肇事傷人性命，
    對被害人及家屬造成傷害，永遠無法復原，且迄未與被害人家屬達成和解等一切
    情狀，量處如主文所示之刑，以示懲儆。至被告雖合於緩刑條件，惟既未與被害
    人家屬和解，復僅在本院陳稱：公司會處理等語，難認就和解一節已盡心力，爰
    不宣告緩刑，附予敘明。
據上論斷，應依刑事訴訟法第二百九十九條第一項前段，刑法第二條第一項前段、第
二百七十六條第二項、第六十二條前段，修正後刑法第四十一條第一項前段，罰金罰
鍰提高標準條例第一條前段、第二條，判決如主文。
本案經檢察官鍾和憲到庭執行職務。
中        華        民        國    九十    年    九    月    二十六    日
                                  臺灣桃園地方法院交通法庭
                                      法  官     陳彥宏
右正本證明與原本無異
如不服本判決書應於送達後十日內向本院提出上訴狀
                                      書記官     翁其良
中       華        民         國    九十    年   九    月    二十六    日
論罪法條：刑法第二百七十六條第二項
刑法第二百七十六條
因過失致人於死者，處二年以下有期徒刑、拘役或二千元（現已提高十倍為二萬元）
以下罰金。
從事業務之人，因業務上之過失犯前項之罪者，處五年以下有期徒刑或拘役得併科三
仟元（現已提高十倍為三萬元）以下罰金。


司法院資訊處製作；財團法人民間司法改革基金會備份。
